【裁判字號】    97,訴,184
【裁判日期】    970806
【裁判案由】    毒品危害防治條例等
【裁判全文】
臺灣臺東地方法院刑事判決               97年度訴字第184號
公  訴  人  臺灣臺東地方法院檢察署檢察官
被      告  甲○○
上列被告因違反毒品危害防制條例等案件，經檢察官提起公訴（
97年度毒偵字第133號及97年度偵字第753號），本院依簡式審判
程序審理，判決如下：
    主  文
甲○○施用第一級毒品，累犯，處有期徒刑柒月；扣案之海洛因
貳小包（合計淨重壹點伍貳公克，空包裝總重零點伍玖公克）沒
收銷燬之，扣案之注射針筒壹支沒收之。又施用第二級毒品，累
犯，處有期徒刑肆月；扣案之甲基安非他命壹小包（驗餘淨重零
點陸肆伍公克）沒收銷燬之，扣案之吸食器壹組沒收之。又服用
毒品，不能安全駕駛動力交通工具而駕駛，累犯，處有期徒刑
月。應執行有期徒刑壹年，扣案之海洛因貳小包（合計淨重壹點
伍貳公克，空包裝總重零點伍玖公克）及甲基安非他命壹小包（
驗餘淨重零點陸肆伍公克）均沒收銷燬之；扣案之注射針筒壹支
及吸食器壹組均沒收之。
    事  實
一、甲○○前於民國89年間因施用毒品案件，經本院裁定令入勒
    戒處所觀察、勒戒，因無繼續施用毒品傾向，於同年3月3日
    釋放出所；又於92年間因施用毒品案件，經本院裁定令入戒
    治處所強制戒治，因法律修正報結於93年1月9日釋放出所，
    並經本院以92年度東簡字第267號判處有期徒刑5月確定，於
    93年1月6日易科罰金執行完畢；復因妨害自由案件，經臺灣
    高等法院花蓮分院以96年度上訴字第83號判處有期徒刑6月
    確定，甫於97年1月15日易科罰金執行完畢，詎猶不知悔改
    ，明知海洛因及甲基安非他命分別為毒品危害防制條例第2
    條第2項第1款、第2款所定之第一級、第二級毒品，均不得
    非法持有、施用，竟仍基於施用第一級毒品海洛因之犯意，
    於97年4月11日晚上10時許，在臺東縣卑南鄉卑南溪堤防旁
    ，以將海洛因加水稀釋後用針筒注射之方式，施用海洛因1
    次，另基於施用第二級毒品甲基安非他命之犯意，於上開時
    地，以將甲基安非他命置於玻璃球吸食器內用打火機燒烤吸
    食煙氣之方式，施用甲基安非他命1次。甲○○亦明知服用
    毒品後，不能安全駕駛動力交通工具即不得駕駛，竟在施用
    海洛因及甲基安非他命後，已呈現嗜睡不能安全駕駛動力交
    通工具之狀態，猶執意駕駛車牌號碼0969-JN號自用小客車
    ，欲返回其位在臺東縣卑南鄉○○村○○路11號住處，而於
    同日晚上11時許行經臺東縣卑南鄉○○村○○路○○路口之
    際，因行車不穩無法安全駕駛，為警發現予以攔檢，當場在
    其所穿著之長褲右口袋內，扣得海洛因2小包（合計淨重
    1.52公克，空包裝總重0.59公克）、甲基安非他命1包（檢
    驗前淨重0.659公克，驗餘淨重0.645公克）及其所有供施用
    甲基安非他命所用之吸食器1組及供施用海洛因所用之注射
    針筒1支，並於翌（12）日凌晨零時5分許，經其同意採集尿
    液送驗結果，呈現嗎啡及甲基安非他命陽性反應，始查悉上
    情。
二、案經臺東縣警察局臺東分局報告臺灣臺東地方法院檢察署檢
    察官偵查起訴。
    理  由
一、訊據被告甲○○對於上開犯罪事實，迭於警詢、偵查、本院
    準備程序及審理時坦承不諱（見臺東縣警察局臺東分局信警
    偵字第00970001534號卷第2頁、臺東地方法院檢察署97年度
    毒偵字第133號卷第7頁、本院卷第20頁背面及第27頁），並
    經證人即臺東縣警察局臺東分局偵查隊員警林傳福於偵查中
    具結證稱：案發當時係臺東縣臺東分局初鹿派出所鹿野分駐
    所員警於執行巡邏勤務之際，在（臺東縣卑南鄉卑南溪）堤
    防那邊發現被告行車搖晃，經攔停盤檢，從被告口袋掉落1
    包海洛因，被告向執勤員警坦承施用甲基安非他命及注射海
    洛因，因被告精神不佳，神情呆滯無法製作筆錄，到翌日才
    製作筆錄，依照伊執勤之經驗判斷，被告在客觀上應該沒有
    辦法安全駕駛，因於翌日上午在偵查隊製作筆錄時，被告之
    精神狀況還是很差，當時承辦員警之所以沒有製作觀察紀錄
    ，係因觀察紀錄通常是針對酒後駕車所為之紀錄等語明確（
    見97年度偵字第753號卷第18頁）。又扣案之不明粉末2包經
    送請法務部調查局濫用藥物實驗室鑑驗結果，均含第一級第
    6項毒品海洛因成分（合計淨重1.52公克，空包裝總重0.59
    公克，純度38.63%，純質淨重0.59公克），有該局97年5月8
    日調科壹字第09723022780號鑑定書1紙附卷可稽（見97年度
    核交字第20號卷第9頁）；扣案之白色晶體1小包，經以毒品
    簡易測試包檢驗結果，呈甲基安非他命反應，有刑案現場照
    片2張在卷足憑（見臺東縣警察局臺東分局信警偵字第00970
    001534號卷第19頁），嗣再經送請高雄市立凱旋醫院鑑驗結
    果，於該白色結晶中檢出甲基安非他命（驗餘淨重0.645公
    克），亦有臺灣臺東地方法院檢察署97年7月31日東檢哲昃
    97毒偵133字第11371號函檢具高雄市立凱旋醫院濫用藥物成
    品檢驗鑑定書各1紙附卷可按（見本院卷第30及31頁）。另
    被告經臺東縣警察局臺東分局初鹿派出所員警採集尿液送驗
    結果，呈現嗎啡及甲基安非他命陽性反應之事實，復有臺東
    縣警察局臺東分局97年度偵辦毒品案件尿液採集代碼一覽表
    及慈濟大學濫用藥物檢驗中心檢驗總表各1紙存卷可參（見
    97年度核交字第20號卷第10及11頁）。此外並有臺東縣警察
    局臺東分局搜索扣押筆錄1份、扣押物品清單1紙、勘察採證
    同意書1紙、採證尿液同意書1紙、刑案現場平面圖1紙、臺
    東縣警察局臺東分局當事人毒品測定紀錄表1紙、刑案現場
    毒品照片13張、臺東縣警察局臺東分局被告涉犯施用毒品及
    公共危險案照片卷所附刑案現場照片7張（以上見臺東縣警
    察局臺東分局信警偵字第00970001534號刑案偵查卷第11至
    16及18至25頁）及扣案吸食器1組、注射針筒1支在卷可佐，
    足認被告前揭任意性自白確與事實相符，應可採信。綜上所
    述，被告於上開時地，因施用海洛因及甲基安非他命，已呈
    現嗜睡不能安全駕駛動力交通工具狀態而駕駛前揭自用小客
    車等情，洵堪認定。本件事證已臻明確，被告前揭犯行均堪
    以認定，悉應予依法論科。
二、查海洛因及甲基安非他命分別係屬毒品危害防制條例第2條
    第2項第1款、第2款所列之第一級、第二級毒品，均不得非
    法持有、施用。是核被告甲○○所為，係犯毒品危害防制條
    例第10條第1項之施用第一級毒品罪、同條第2項之施用第二
    級毒品罪及刑法第185條之3之服用毒品，不能安全駕駛動力
    交通工具而駕駛罪。被告施用海洛因、甲基安非他命前持有
    各該毒品之低度行為，應分別為嗣後施用之高度行為所吸收
    ，均不另論罪。被告所犯上開施用第一、二級毒品罪及服用
    毒品，不能安全駕駛動力交通工具而駕駛罪，其犯意各別，
    行為互殊，應予分論併罰。被告有如事實欄所載論罪科刑及
    執行情形，有臺灣高等法院被告前案紀錄表1份在卷可考，
    其於有期徒刑執行完畢後，5年以內故意再犯本案有期徒刑
    以上之3罪，均為累犯，悉應依刑法第47條第1項之規定，各
    加重其刑。爰審酌被告有多次施用毒品前科，詎仍未能戒除
    毒癮，足見其自制力薄弱，且無悛悔之意，其不思尋求正當
    之身心發展，竟又施用足以導致精神障礙、性格異常，甚至
    造成生命危險之毒品，然衡以施用毒品究屬戕害自身健康之
    犯罪，被告施用毒品尚未造成他人明顯之危害，並衡酌被告
    於服用毒品後，已呈不能安全駕駛車輛狀態，猶執意駕車返
    家，已然危及其他參與道路交通之人之安全，惟念其尚能坦
    認犯行，犯罪後態度良好等一切情狀，分別量處如主文所示
    之刑，並定其應執行之刑。扣案之海洛因2小包（合計淨重
    1.52公克，空包裝總重0.59公克）及甲基安非他命1小包（
    驗餘淨重0.645公克），為查獲之第一、二級毒品，不問屬
    於犯人與否，均應依毒品危害防制條例第18條第1項前段規
    定宣告沒收銷燬之，至於鑑定時經取樣鑑驗耗用之海洛因、
    甲基安非他命，均已滅失不存在，爰不併予宣告沒收銷燬。
    又包裝扣案海洛因及甲基安非他命所用之包裝袋3個，因內
    含極微量之海洛因、甲基安非他命殘留而無法析離，應併依
    毒品危害防制條例第18條第1項前段之規定，沒收銷燬之（
    法務部調查局93年3月19日調科壹字第09300113060號函及最
    高法院94年度臺上字第6213號判決意旨參照）。扣案之注射
    針筒1支及吸食器1組，係被告所有供施用海洛因、甲基安非
    他命所用之物，業據被告供承在卷（見本院卷第29頁），此
    等物品本質上尚可供其他用途使用，客觀上難認係專供施用
    毒品之器具，均應依刑法第38條第1項第2款規定，併予宣告
    沒收。
據上論斷，應依刑事訴訟法第273條之1第1項、第284條之1、第2
99條第1項前段，毒品危害防制條例第10條第1項、第2項、第18
條第1項前段，刑法第11條、第185條之3、第47條第1項、第51條
第5款規定、第38條第1項第2款，刑法施行法第1條之1第1項、第
2項後段，判決如主文。
本案經檢察官乙○○到庭執行職務。
中    華    民    國    97    年    8     月     6    日
                  刑事第二庭    法  官  康文毅
以上正本證明與原本無異。
如不服本判決應於收受本判決後10日內向本院提出上訴書狀；上
訴書狀應敘述具體理由。未敘述上訴理由者，應於上訴期間屆滿
後20日內向本院補提理由書狀（均須按他造當事人之人數附繕本
）。「切勿逕送上級法院」。
告訴人或被害人對於本判決如有不服，請書具不服之理由狀，請
求檢察官上訴者，其上訴期間之計算係以檢察官收受判決正本之
日期為準。
中    華    民    國    97    年    8     月     6    日
                                書記官  林傳坤
附錄本案論罪科刑適用法條：
毒品危害防制條例第10條：
施用第一級毒品者，處六月以上五年以下有期徒刑。
施用第二級毒品者，處三年以下有期徒刑。
刑法第185條之3
服用毒品、麻醉藥品、酒類或其他相類之物，不能安全駕駛動力
交通工具而駕駛者，處一年以下有期徒刑、拘役或科或併科十五
萬元以下罰金。


司法院資訊處製作；財團法人民間司法改革基金會備份。
